最高法院刑事判決　　　　　　九十六年度台上字第五九五五號
上　訴　人　甲○○
　　　　　　　　　　8樓（
上列上訴人因強盜等罪案件，不服台灣高等法院中華民國九十六
年八月二十八日第二審判決（九十六年度上訴字第一九三０號，
起訴案號：台灣板橋地方法院檢察署九十五年度偵字第二四四０
五號），提起上訴，本院判決如下：
    主  文
上訴駁回。
    理  由
一強盜部分：
按刑事訴訟法第三百七十七條規定，上訴於第三審法院，非以判
決違背法令為理由，不得為之。是提起第三審上訴，應以原判決
違背法令為理由，係屬法定要件。如果上訴理由狀並未依據卷內
訴訟資料，具體指摘原判決不適用何種法則或如何適用不當，或
所指摘原判決違法情事，顯與法律規定得為第三審上訴理由之違
法情形，不相適合時，均應認其上訴為違背法律上之程式，予以
駁回。本件上訴人甲○○上訴意旨略稱：(一)、上訴人自幼由外婆
扶養長大，因外婆年邁，無法完善教導上訴人，致上訴人行為偏
差，茲上訴人犯罪後已知悔悟，自首七罪，上訴人犯罪時不敢傷
人，非怙惡不悛之徒，請本院酌情依刑法第五十九條減輕其刑，
以勵自新。(二)、被害人塗光華於警詢時先稱：行搶歹徒戴白色口
罩、白色手套，持水果刀云云，然嗣又稱不知歹徒戴何種顏色之
口罩及手套云云，所述前後不一，且其稱被搶新台幣一萬八千元
，卻未報案，亦未提供錄影帶供警參辦，亦不合情理，雖該次犯
案乃上訴人所為，但上訴人之刀械係放手提袋中，僅刀把露在外
面，故上訴人係未持刀強盜，僅係恐嚇取財，原審未傳訊塗光華
，僅憑其警詢中陳述，認定上訴人係強盜塗光華工作之統一超級
商店之財物，實嫌草率。(三)、依被害人陳金良及證人林明黃、林
哲隆、林永忠、劉家豪等人之陳述，及卷內證據資料，上訴人犯
案時未持刀脅迫被害人，有與被害人保持一定距離，商店負責人
均叫店員遇搶勿反抗，則上訴人究竟係犯恐嚇取財或強盜罪，即
非無研求餘地。原審未詳查究明，遽認係犯強盜罪，有調查未盡
之違法。(四)、原判決事實欄記載原判決附表二編號一、二、四、
五、六、七、八之超級商店之店員因上訴人之行為，致不能抗拒
，而將店內現金交付上訴人，或由上訴人自行拿取等情。惟依上
述店員之供述，上訴人係以口頭恐嚇，要店員交付財物，或由上
訴人自行拿取，上訴人未以刀傷害店員，亦無施強暴手段，故上
訴人所為，並非強盜犯行，原判決事實之認定，與所引用被害人
之供述不符，有判決理由矛盾之違法。上訴人既非犯強盜罪，原
判決竟論以該罪，其認定亦有違誤等語。
惟查證據之取捨、證據證明力之判斷，以及事實有無之認定，屬
事實審法院之職權，苟其取捨、判斷與認定，並不違背論理法則
及經驗法則，即不容任意指為違法，而執為適法之第三審上訴理
由。本件原審認定上訴人有原判決所載共七次攜帶兇器（菜刀）
強盜犯行，係依憑被害人即店員劉家豪、陳金良、乙○○、許嘉
文、林哲隆於第一審之證詞，塗光華、王偉帆於警詢時之陳述，
上訴人於第一審及原審之供述，被害商店之監視錄影光碟與翻拍
之照片，勘驗筆錄，及查扣之作案用菜刀一把、手套一雙、口罩
一個等證據資料，予以綜合判斷，認上訴人於深夜之際，攜帶可
供兇器使用之菜刀，以強暴或脅迫之方法，致使被害人不能抗拒
，而強取店內現款之加重強盜犯行，已堪認定，並以核上訴人所
為，係犯刑法第三百三十條第一項之罪，其中原判決附表二編號
一、二、四、五、六、七之數次犯行，上訴人向警局自首，依刑
法第六十二條前段規定減輕其刑，且酌情量處其刑。自首部分之
強盜罪，並依中華民國九十六年罪犯減刑條例規定予以減刑，再
定其應執行刑，已詳其所憑證據及認定之理由。復指駁、說明
上訴人雖辯稱其所為，不符合強盜罪構成要件，應只構成恐嚇取
財云云，惟上訴人係年滿十八歲之青年，身材高大、壯碩，犯案
時手持極具殺傷力之菜刀，超商店員即被害人在深夜人少之際，
均不敢任意反抗，致被害人不能抗拒，意思自由完全喪失，尚難
以店長有指示遇強盜即不為抵抗，即謂被害人尚能抗拒，上訴人
所為，係犯加重強盜罪，其所辯為不足採之理由。所為論斷，均
有卷存證據資料可資覆按。上訴意旨雖指摘原判決違法云云，惟
查被害人塗光華於法院審理中雖未到庭陳述，然其警詢中之供述
，因上訴人及其辯護人於原審審理時，均表示同意引為證據，原
審審酌其陳述作成時之情況，認為適當，依刑事訴訟法第一百五
十九條之五規定，得為證據，原判決已有說明。況上訴人於原審
審判期日亦已坦承強盜塗光華工作之店內現款，上訴意旨任意指
摘原審未傳喚塗光華為違法，並為事實上之爭執，謂其係恐嚇取
財，非強盜云云，顯非合法之上訴理由。又強盜罪，並不以持刀
者有以刀傷害被害人為其構成要件，原判決就上訴人持刀強盜時
，已使被害人不能抗拒，應成立強盜罪，而非恐嚇取財，已詳予
明，上訴意旨徒執陳詞，謂其所為，均不成立強盜罪云云，亦
非合法之上訴理由。至於其他上訴意旨，均係就原審認事、採證
量刑職權之合法行使，依憑己見，任意指摘為違法，殊與法律規
定，得為第三審上訴理由之違法情形不相適合，衡以前開說明，
此部分之上訴為違背法律上之程式，應予駁回。又本件係以上訴
不合法，從程序上予以駁回，上訴人請求本院酌情減輕其刑，無
從審酌，併予指明。
二恐嚇取財部分：
按刑事訴訟法第三百七十六條所列各罪之案件，經第二審判決者
，不得上訴於第三審法院，法有明文。本件上訴人所犯刑法第三
百四十六條第一項恐嚇取財罪部分，核屬刑事訴訟法第三百七十
六條第六款之案件。依首開說明，既經第二審判決，自不得上訴
於第三審法院，上訴人竟復提起上訴，顯為法所不許，應予駁回
。
據上論結，應依刑事訴訟法第三百九十五條前段，判決如主文。
中　　華　　民　　國　九十六　年   十一   月　  八    日
                      最高法院刑事第八庭
                          審判長法官  陳　正　庸
                                法官  賴　忠　星
                                法官  林　開　任
                                法官  宋　　　祺
                                法官  吳　昆　仁
      本件正本證明與原本無異
                                      書  記  官
中　　華　　民　　國　九十六　年　 十一 　月　 十三 　日
                                                   ｍ
